【裁判字號】    89,婚,396
【裁判日期】    891017
【裁判案由】    履行同居
【裁判全文】
臺灣彰化地方法院民事判決  八十九年度婚字第三九六號
    原      告  甲○○
    被      告  乙○○  籍設桃.
                        現居彰.
右當事人間請求履行同居事件，本院判決如左：
    主    文
被告應與原告同居。
訴訟費用由被告負擔。
    事    實
甲、原告方面：
  一、聲明：如主文所示。
  二、陳述：兩造於民國七十六年四月二十三日結婚，婚後育有二子。夫妻間感情原
      本融洽，詎被告自八十年底起即無故離家，在外租屋居住，並將戶籍遷至桃園
      縣觀音鄉○○村○○○街三五巷二九號三樓之一，目前則居住在彰化縣秀水鄉
      ○○路八巷二六號。原告初以和為貴，百般忍受，惟被告竟仍拒不返家居住，
      亦未支付任何生活費用，原告孤身一人撫育幼子，倍嘗艱辛。被告為原告之夫
      ，竟棄原告與二名幼子於不顧，將原告視為陌路，殊堪痛心，爰依法提起本件
      訴訟。
  三、證據：提出戶籍謄本影本二件，並聲請訊問證人江秋香。
乙、被告方面：
  一、聲明：請為適當之判決。
  二、陳述：被告每二、三個月或半年即有回家一次，目前為了打工之便，住在彰化
      縣秀水鄉，且家中之生活費被告都有負擔。
    理    由
一、原告起訴主張兩造係夫妻關係，被告自八十年間即離家未履行同居義務等語。被
    告則以伊每二、三個月或半年即回家一次，目前因在外打工而住居他處等語資為
    抗辯。
二、按夫妻互負同居之義務，惟夫妻之住所，由雙方共同協議之，民法第一千零一條
    前段、第一千零二條第一項前段分別定有明文。本件原告主張二造係夫妻關係，
    目前雙方並未同住等情，業據原告提出戶籍謄本二件為證，核與證人江秋香證述
    情節相符，且為被告所不爭執，自堪信為真實。是以本件所應審酌者，乃在於兩
    造之住所位於何處，及被告有無不履行同居義務等情事。查依上開戶籍謄本所載
    ，兩造固無共同戶籍地，惟被告自陳兩造大部分之時間均住在原告戶籍地即台南
    縣南化鄉玉山村玉山四八號之二，且伊每二、三個月或半年，均有返回該處與原
    告母子同住，顯見兩造主觀上已將原告上開戶籍地視為夫妻之住所無訛，揆諸前
    開規定，被告自有返回原告戶籍地同居之義務。
三、次按所謂夫妻互負同居之義務，乃指永久同居而言，非謂偶爾一、二日住於夫妻
    之住所，即屬已盡同居之義務，最高法院四十九年度台上字第九０號判例可資參
    照。本件被告大部時間均在外居住，每二、三個月或半年始返家一次，業如前述
    ，參酌前開判例意旨，自不得謂被告已盡同居之義務，且被告又不能舉證有何不
    能履行同居義務之正當理由，是原告依上開規定訴請被告履行同居，依法應予准
    許。
據上論結，本件原告之訴為有理由，依民事訴訟法第七十八條，判決如主文。
中      華      民      國    八十九    年      十      月     十七     日
                                    臺灣彰化地方法院民事第二庭
~B法      官  陳正禧
右正本係照原本作成。
如對本判決上訴應於判決送達後廿日向本院提出上訴狀
~B法院書記官  李  巧
中      華      民      國    八十九    年      十      月     十八      日


司法院資訊處製作；財團法人民間司法改革基金會備份。
